【裁判字號】    95,訴,355
【裁判日期】    950831
【裁判案由】    違反毒品危害防制條例
【裁判全文】
臺灣嘉義地方法院刑事判決               95年度訴字第355號
公  訴  人  臺灣嘉義地方法院檢察署檢察官
被      告  丁○○
                    (現於台灣嘉義看守所羈押中)
選任辯護人  陳偉展律師
            蔡碧仲律師
            陳怡禎律師
被      告  丙○○
                    (現於台灣嘉義看守所羈押中)
指定辯護人  蔡碧仲律師
上列被告因違反毒品危害防制條例等案件，經檢察官提起公訴（
95年度偵字第3042號），本院判決如下：
    主  文
丁○○共同連續販賣第一級毒品，處有期徒刑柒年陸月，扣案
電子磅秤壹個、夾鍊袋貳拾參個、行動電話貳支均沒收；販賣第
一級毒品所得新臺幣壹仟伍佰元沒收之，如全部或一部不能沒收
時，以其財產抵償之。又連續轉讓第一級毒品，處有期徒刑壹年
貳月。應執行有期徒刑捌年陸月。扣案電子磅秤壹個、夾鍊袋貳
拾參個、行動電話貳支均沒收；販賣第一級毒品所得新臺幣壹仟
伍佰元沒收之，如全部或一部不能沒收時，以其財產抵償之。
丙○○共同連續販賣第一級毒品，累犯，處有期徒刑柒年陸月，
扣案電子磅秤壹個、夾鍊袋貳拾參個、行動電話貳支均沒收；販
賣第一級毒品所得新臺幣參萬元沒收之，如全部或一部不能沒收
時，以其財產抵償之。
    事  實
一、丁○○與乙○○（綽號小涵、姐仔，另案偵查起訴）共同基
    於販賣第1級毒品海洛因之概括犯意聯絡，自民國94年4月
    間起，由丁○○以其名義及人頭之名義，申請行動電話、租
    車、租房子及幫忙分裝販賣毒品；再由乙○○販入第1級毒
    品海洛因，摻入糖粉稀釋，以夾鏈袋分裝後，自95年2月間
    起，交由具有共同販賣犯意聯絡之郭玉鳳（綽號小涵，另案
    偵查起訴）、丙○○（前因侵占案件，經本院於92年4月28
    日，以91年度自字第49號判決有期徒刑5月確定，甫於92年
    12月21日出監執行完畢），以乙○○所交付之行動電話0000
    000000號、0000000000號作為聯絡工具，由郭玉鳳、丙○○
    接聽乙○○之客戶來電，自行約定地點交易，或依其指示代
    理乙○○前往特定地點交易，以每包新臺幣（下同）500元
    或1000元之價格販賣予甲○○等人牟利。丁○○、郭玉鳳、
    丙○○3人因而可領取乙○○免費提供之第1級毒品海洛因施
    用，或每日1500元至3000元之生活費，丁○○合計得款1500
    元，而丙○○得款合計為30000元。而丁○○另基於連續轉
    讓第一級海洛因之概括犯意，於95年4月27日上午10 時許在
    嘉義市○○街轉讓海洛因3包予丙○○，於同日12時許在嘉
    義市○○街轉讓海洛因1包予甲○○。為警於95年4月27日15
    時30分許，在嘉義市○○街195巷33之20號6樓2丁○○租屋
    處搜索時，當場扣得電子磅秤1個、夾鍊袋23個、注射針筒8
    支、行動電話1支等物；及於同日16時30分許，在嘉義縣中
    埔鄉和美村後庄160之48號丙○○住處執行搜索時當場查獲
    ，並扣得第1級毒品海洛因3包淨重0.31公克（空包裝總重
    0.59公克）及其所有供施用毒品之器具注射針筒2支、行動
    電話1支等物。
二、案經嘉義縣警察局報請臺灣嘉義地方法院檢察署檢察官偵查
    起訴。
    理  由
一、認定犯罪事實所憑之証據及理由：
    訊據被告丁○○及丙○○業已坦承前揭犯行，且有證人甲○○於警詢及偵訊中之證述、證人蕭世仁於警詢中之證述，復
    有搜索票、搜索扣押筆錄、扣押物品收據、扣押物品目錄表
    各2份及現場相片7幀、代號與真實姓名對照表及高雄市立凱
    旋醫院濫用藥物尿液檢驗報告3份、扣案之電子磅秤1個、夾
    鍊袋23個、注射針筒8支、行動電話2支、第1級毒品海洛因3
    包淨重0.31公克（空包裝總重0.59公克）、注射針筒2支足
    憑，核與被告2人之自白一致，被告2人之前揭犯行，應堪認
    定。
二、論罪科刑之理由：
(一)按行為後法律有變更者，適用行為時之法律。但行為後之法
    律有利於行為人者，適用最有利於行為人之法律，刑法第2
    條第1項定有明文。被告行為後，刑法業於94年2月2日修正
    公布，於95年7月1日施行，查：修正前刑法第33條第5款
    關於罰金之定義規定為「銀元1元以上」，修正後則提高為
   「新臺幣1,000元以上，以百元計算之」；依修正前刑法第
    67規定，有期徒刑加減者，其最高度及最低度同加減之；而
    依修正後刑法第67條之規定，有期徒刑或罰金加減者，其最
    高度及最低度同加減之。修正前刑法第56條連續犯之規定
    ，業於94年1月7日修正公布刪除，並於95年7月1日施行，此
    刪除雖非犯罪構成要件之變更，但顯已影響行為人刑罰之法
    律效果，自屬法律有變更。綜合比較新舊法罰金規定、加減
    刑及連續犯之規定，以修正前之規定，較有利於被告，依刑
    法第2條第1項之規定，應適用修正前刑法之規定。
(二)查海洛因係第1級毒品，毒品危害防制條例第2條第2項第1款
    定有明文。又海洛因屬違禁物，無論持有、販賣均將遭刑罰
    之制裁，且販賣海洛因非可公然為之，均有其獨特之販售路
    線及管道，而販毒者復可任意增減其分裝之數量，每次買賣
    之價量，亦隨時依市場貨源之供需情形、交易雙方之關係深
    淺、資力、對行情之認知、可能風險之評估等，而異其標準
    ，非可一概而論，參諸海洛因物稀價昂，政府查禁森嚴，再
    加以販賣犯行罪重刑峻，被告2人前開販賣行為顯有營利意
    圖，足堪認定。核被告丁○○及丙○○均係犯毒品危害防制
    條例第4條第1項之販賣第1級毒品罪。又其持有海洛因之低
    度行為為販賣之高度行為所吸收，不另論罪。被告2人與乙○○等就上開販賣犯行，有犯意聯絡及行為分擔，均為共同
    正犯。被告2人先後多次販賣海洛因犯行，時間緊接，方法
    相同，觸犯構成要件相同之罪名，顯係基於概括之犯意反覆
    為之，應論以連續犯，並加重其刑，惟因販賣第1級毒品罪
    之法定本刑為死刑或無期徒刑，依法均不得加重，故僅就得
    併科罰金之法定罰金刑部分，依法加重其刑。又被告丁○○
    另犯同條例第8條第1項之轉讓第一級毒品罪。其先後多次轉
    讓海洛因犯行，時間緊接，方法相同，觸犯構成要件相同之
    罪名，顯係基於概括之犯意反覆為之，應論以連續犯，並加
    重其刑。被告丁○○所犯上開2罪間，犯意個別，行為互殊
    ，應予分論併罰。
(三)被告丙○○前因侵占案件，經本院於92年4月28日以91年度
    自字第49號判決有期徒刑5月確定，甫於92年12月21日執行
    完畢，此有被告前案紀錄表2紙附卷可稽，茲被告丙○○於5
    年內故意再犯本件有期徒刑以上之罪，不論依修正前之刑法
    第47條，或修正後之刑法第47條第1項之規定，均構成累犯
    ，對被告等並無有利或不利之情形，自不生新舊法比較之問
    題，應逕依修正前之刑法第47條，論以累犯，並依法遞加重
    其刑。
(四)另被告2人販賣海洛因，使人沉迷於毒癮，無法自拔，輕則
    戕害身心，重則引發各種犯罪，實為多種犯罪之源頭，對社
    會治安有相當程度影響及所生之危害，固值非難，惟被告係
    受制於乙○○之毒品控制進而參與販賣毒品之行為，且揆諸
    被告販賣海洛因之次數及數量亦非龐大，被告並未因前開販
    賣行為而獲有重大利益，而被告2人於本件審理辯論時又已
    全部認罪，態度良好，頗有悔意，然販賣海洛因之法定最輕
    本刑為無期徒刑，情輕而法重，在客觀上足以引起一般同情
    ，本院認為處以法定最輕刑度尤嫌過重，是其犯罪之情狀顯
    堪憫恕，爰依刑法第59條之規定，酌減連續販賣海洛因罪刑
    ，並依法先加後減。
(五)爰審酌被告2人之素行、生活狀況、智識程度、犯罪動機及
    目的無非為牟取乙○○提供之毒品、手段、販賣海洛因之次
    數、數量及犯罪所得均不多、然販賣海洛因供他人施用，影
    響社會治安及國民健康甚鉅，惟其尚能於審理終結前坦承販
    賣犯行，知所悔悟，其犯後坦承犯行之態度等一切情狀，分
    別量處如主文所示之刑，並定其應執行之刑，以資懲儆。扣
    案電子磅秤壹個、夾鍊袋貳拾參個為共犯乙○○所有且供販
    賣海洛因所用之物，另行動電話貳支分別為被告丁○○及丙○○所有供販賣海洛因所用之物，業據被告2人供承在卷，
    均應依毒品危害防制條例第19條第1項之規定宣告沒收。又
    被告丁○○販賣海洛因所得之1500元及丙○○所得之3000 0
    元，應依同條例第19條第1項規定諭知沒收，如全部或一部
    不能沒收時，以其財產抵償之。至扣案之海洛因3包淨重
    0.31公克及前揭海洛因外包裝重0.59公克，已另於本院95年
    度訴字第366號丙○○施用毒品案件判決中沒收銷燬，而扣
    案注射針筒等物並非供本案犯罪之用，爰均不予宣告沒收，
    附此敘明。
據上論斷，依刑事訴訟法第299條第1項前段，毒品危害防制條例
第4條第1項、第8條第1項、第19條第1項，刑法第11條、第28 條
、修正前刑法第56條、第47條、刑法第59條、第51條第5款、第9
款，判決如主文。
本案經檢察官侯德人到庭執行職務
中    華    民    國    95    年    8     月    31    日
                  刑事第二庭  審判長法  官  夏金郎
                                    法  官  洪嘉蘭
                                    法  官  黃義成
上列正本證明與原本無異。
如不服本判決，應於判決送達後10日內向本院提出上訴狀（應附
繕本）。
中    華    民    國    95    年    8     月    31    日
                                    書記官  侯麗茹
附錄本案論罪科刑法條全文：
毒品危害防制條例第4條第1項：
製造、運輸、販賣第一級毒品者，處死刑或無期徒刑；處無期徒
刑者，得併科新臺幣一千萬元以下罰金。
毒品危害防制條例第8條第1項：
轉讓第一級毒品者，處一年以上七年以下有期徒刑，得併科新臺
幣一百萬元以下罰金。


司法院資訊處製作；財團法人民間司法改革基金會備份。
